【裁判字號】    99,事聲,42
【裁判日期】    990628
【裁判案由】    聲明異議
【裁判全文】
臺灣彰化地方法院民事裁定  99年度事聲字第42號
  異  議  人  甲○○
 （即債權人）
上列異議人因與債務人倪秀冠等間清償票款強制執行事件，對於
中華民國99年05月13日本院民事執行處司法事務官所為98年度司
執字第40838號裁定聲明異議，本院裁定如下：
    主      文
異議駁回。
    理      由
一、本件異議意旨略以：
    異議人（即債權人）與債務人黃張菊、倪秀冠間聲請清償票
    款強制執行事件，今已進入陳述鑑價意見程序，第三人彰化
    縣鹿港鎮農會今持鈞院91年度重訴字第64號判決，要求將查
    封標的物所有權塗銷回復為案外人黃呈韞所有，然第三人彰
    化縣鹿港鎮農會於判決確定後，八年期間內未執行法院判決
    內容，依民法第 137條後段規定，經確定判決或其他與確定
    判決有同一效力之執行名義所確定之請求權，其原有消滅時
    效期間不滿五年者，因中斷而重行起算時效期間為五年。判
    決確定後第三人彰化縣鹿港鎮農會未去執行，現已罹於時效
    。強制執行法第18條有執行不停止原則，第三人鹿港鎮農會
    應依強制執行法第15條提起第三人異議之訴以資救濟，爰聲
    明異議，請求廢棄原裁定等語。
二、按民事訴訟法第240條之4 第1、2、3項分別規定，當事人對
    於司法事務官處理事件所為之終局處分，得於處分送達後十
    日之不變期間內，以書狀向司法事務官提出異議。司法事務
    官認前項異議有理由時，應另為適當之處分；認異議為無理
    由者，應送請法院裁定之。法院認第 1項之異議為有理由時
    ，應為適當之裁定；認異議為無理由者，應以裁定駁回之。
    次按因繼承、強制執行、徵收、法院之判決或其他非因法律
    行為，於登記前已取得不動產物權者，應經登記，始得處分
    其物權。民法第 759條定有明文。復按不動產物權因法院之
    判決而取得者，不以須經登記為生效要件，固為民法第 759
    條之所明定。惟此之所謂判決，係僅指依其宣告足生物權法
    上取得某不動產物權效果之力，恒有拘束第三人之必要，而
    對於當事人以外之一切第三人亦有效力者（形成力亦稱創效
    力）而言，惟形成判決（例如分割共有物之判決）始足當之
    ，不包含其他判決在內。最高法院43年台上字第1016號判例
    揭示甚明。經查：第三人鹿港鎮農會於民國91年間訴請撤銷
    另第三人黃呈韞與本件執行債務人倪秀冠、黃張菊間就系爭
    執行標的物之七筆土地所為之贈與行為及塗銷所有權移轉登
    記並獲得勝訴確定判決，此有第三人彰化縣鹿港鎮農會所提
    本院91年度重訴字第64號民事判決及其確定證明書在卷可稽
    ，且經本院依職權調取該塗銷所有權移轉登記事件卷宗查核
    無訛，該判決性質係屬形成判決，揆諸上開判例意旨，該形
    成判決具有對世效力，當事人以外之第三人亦受其拘束，於
    判決確定時，不待第三人彰化縣鹿港鎮農會持該確定判決向
    地政機關辦理塗銷所有權移轉登記，即發生回復所有權之物
    權變動效力，又強制執行程序係採形式審查原則，系爭執行
    標的物雖分別登記為債務人倪秀冠、黃張菊所有，惟第三人
    彰化縣鹿港鎮農會既已提出上開確定判決，足認本件執行標
    的物均非債務人倪秀冠、黃張菊所有，另第三人黃呈韞始為
    為執行標的物之所有權人。
三、末按強制執行法第128條第1項所指不可代替行為，係指給付
    內容之行為不具代替性，債務人本身不為該行為時，即不能
    達原來請求之目的，乃以間接強制之方法，對債務人施以心
    理壓迫，促使其自行履行。至於債務人應為一定意思表示之
    債務，雖亦屬不可代替行為債務之一種，本非不能依間接強
    制之方法強制執行。惟因該項債務，僅在使債權人取得債務
    人之意思表示之法律效果，即可達執行之目的，故強制執行
    法第130條第1項特別規定，就命債務人為一定之意思表示之
    執行名義，視為自判決確定或執行名義成立時，已為其意思
    表示，使之與債務人現實上已為意思表示具有相同之效果，
    以實現債權人之請求。本件第三人彰化縣鹿港鎮農會與執行
    債務人倪秀冠、黃張菊間上開事件確定判決，係命債務人倪
    秀冠、黃張菊分別就系爭執行標的物塗銷所有權移轉登記，
    即命其為一定意思表示，依強制執行法第130條第1項規定，
    於該判決確定時視為債務人倪秀冠、黃張菊已為此意思表示
    ，毋庸為強制執行，自無民法第137條後段所指罹於五年之
    消滅時效而不得請求之情事可言。是聲請人以第三人彰化縣
    鹿港鎮農會自判決確定後八年內均未理會上開法院判決內容
    未去執行，現已超過請求期限，亦不得向另第三人黃呈韞請
    求清償，應另行依強制執行法第15條提起第三人異議之訴等
    語為由聲明異議，洵不可採。
四、綜上所查，異議人就非屬債務人所有之財產聲請強制執行，
    自於法不合，從而，本院司法事務官所為駁回異議人強制執
    行聲請之裁定，並無違誤，異議人之異議為無理由，應予以
    駁回。
五、依民事訴訟法第240之4條第3項後段，裁定如主文。
中    華    民    國    99    年    6     月    28    日
                        民事第二庭法  官  邱月嬌
以上正本係照原本作成。
如對本裁定抗告須於裁定送達後10日內向本院提出抗告狀，並繳
納抗告費新臺幣壹仟元。
中    華    民    國    99    年    6     月    28    日
                                  書記官  呂雅惠

司法院資訊處製作；財團法人民間司法改革基金會備份。
